臺灣板橋地方法院刑事裁定             100年度聲字第2166號
聲  請  人
即  被  告  朱彥澤
上列聲請人即被告因違反毒品危害防制條例案件（100 年度重訴
字第15號），對於本院受命法官於中華民國100 年4 月12日所為
之羈押處分不服，聲請撤銷，本院裁定如下：
    主  文
聲請駁回。
    理  由
一、聲請意旨略以：聲請人即被告朱彥澤是自首投案，自無刑事
    訴訟法第101 條各款之疑慮，無逃亡或有事實足認為有逃亡
    之虞，更無有事實足認為有湮滅、偽造、變造證據或勾串共
    犯或證人之虞，貴院於民國100 年4 月12日裁定羈押被告，
    押票僅勾選所犯為死刑、無期徒刑或最輕本刑為5 年以上有
    期徒刑之罪，該理由似違反世界人權組織之規定，且就重罪
    羈押而言，大法官釋字第665 號解釋為「合憲性限縮解釋」
    ，亦即不能僅因被告涉犯重罪而羈押，必須考量有無逃亡、
    滅證等，倘僅因重罪而羈押被告，即有違比例原則，而本件
    被告並無逃亡、串供、湮滅事證，已如前述，是應無羈押被
    告之必要，爰聲請撤銷或變更羈押處分等語。
二、按對於審判長、受命法官、受託法官或檢察官所為羈押之處
    分有不服者，受處分人得聲請所屬法院撤銷或變更之；第一
    項聲請期間為5 日，自為處分之日起算，其為送達者，自送
    達後起算，刑事訴訟法第416 條第1 項第1 款、第3 項定有
    明文。查被告朱彥澤因違反毒品危害防制條例案件，經檢察
    官提起公訴，本院受命法官於100 年4 月12日訊問被告後，
    認為被告涉犯毒品危害防制條例第4 條第2 項之運輸第二級
    毒品罪，犯罪嫌疑重大，所犯為最輕本刑為5 年以上有期徒
    刑之罪，有刑事訴訟法第101 條第1 項第3 款之情形，非予
    羈押，顯難進行審判，有羈押之必要，而自100 年4 月12日
    起執行羈押，並於同日送達押票，有本院100 年度重訴字第
    15號毒品危害防制條例案件之押票、送達證書及本院100 年
    6 月13日訊問筆錄在卷可稽，且本案復無在途期間之問題，
    其期間之末日應為100 年4 月17日，因該日為星期日，故以
    休息日之次日即100 年4 月18日為該期間之末日，被告於10
    0 年4 月18日具狀向本院聲請撤銷或變更羈押處分，有聲請
    狀附卷足憑，是本件聲請未逾5 日，尚屬合法，先予敘明。
三、復按被告經法官訊問後，認為犯罪嫌疑重大，而有下列情形
    之一，非予羈押，顯難進行追訴、審判或執行者，得羈押之
    ︰一、逃亡或有事實足認為有逃亡之虞者。二、有事實足認
    為有湮滅、偽造、變造證據或勾串共犯或證人之虞者。三、
    所犯為死刑、無期徒刑或最輕本刑為5 年以上有期徒刑之罪
    者，刑事訴訟法第101 條第1 項定有明文。而此所謂之羈押
    ，乃拘禁被告之強制處分，其目的係在於保全證據、確保刑
    事訴訟程序之進行及刑罰權之執行。是被告經法官訊問後，
    究竟有無刑事訴訟法第101 條第1 項各款之情形，均屬事實
    問題，法院應按訴訟之程度，卷證資料及其他一切情事斟酌
    之。次按刑事訴訟法第101 條第1 項第3 款規定之羈押，係
    因被告所犯為死刑、無期徒刑或最輕本刑為5 年以上有期徒
    刑之罪者，其可預期判決之刑度既重，該被告為規避刑罰之
    執行而妨礙追訴、審判程序進行之可能性增加，國家刑罰權
    有難以實現之危險，該規定旨在確保訴訟程序順利進行，使
    國家刑罰權得以實現，以維持重大之社會秩序及增進重大之
    公共利益，其目的洵屬正當。又基於憲法保障人民身體自由
    之意旨，被告犯上開條款之罪嫌疑重大者，仍應有相當理由
    認為其有逃亡、湮滅、偽造、變造證據或勾串共犯或證人等
    之虞，法院斟酌命該被告具保、責付或限制住居等侵害較小
    之手段，均不足以確保追訴、審判或執行程序之順利進行，
    始符合該條款規定，非予羈押，顯難進行追訴、審判或執行
    之要件，此際羈押乃為維持刑事司法權有效行使之最後必要
    手段，於此範圍內，尚未逾越憲法第23條規定之比例原則，
    符合司法院釋字第392 號、第653 號、第654 號解釋意旨，
    與憲法第8 條保障人民身體自由及第16條保障人民訴訟權之
    意旨，尚無違背（司法院大法官會議釋字第665 號解釋參照
    ）；又上揭所稱「相當理由」，與同條項第1 款、第2 款法
    文內之「有事實足認有‧‧‧之虞」（學理上解釋為「充分
    理由」）尚屬有間，其條件當較寬鬆。良以重罪常伴有逃亡
    、滅證之高度可能，係趨吉避凶、脫免刑責、不甘受罰之基
    本人性，倘一般正常之人，依其合理判斷，可認為該犯重罪
    嫌疑重大之人具有逃亡或滅證之相當或然率存在，即已該當
    「相當理由」之認定標準，不以達到充分可信或確定程度為
    必要。以量化為喻，若依客觀、正常之社會通念，認為其人
    已有超過百分之五十之逃亡、滅證可能性者，當可認具有相
    當理由認為其有逃亡、滅證之虞。此與前2 款至少須有百分
    之八十以上，始足認有該情之虞者，自有程度之差別。再其
    認定，固不得憑空臆測，但不以絕對客觀之具體事實為限，
    若有某些跡象或情況作為基礎，即無不可。至相關之事實或
    跡象、情況，鑑於此非屬實體審判之核心事項，自以自由證
    明為已足，並不排斥傳聞證據，斯不待言（最高法院98年度
    台抗字第759 號裁定參照）。
四、經查，被告於100 年4 月12日經本院受命法官訊問後，坦承
    運輸毒品之主要犯罪事實，且此部分亦據證人黃憲忠、耿廣
    平證述綦詳，復有扣案毒品、法務部調查局鑑定書、扣案快
    捷包裹照片、雙向通聯紀錄等在卷可佐，足認被告涉犯運輸
    毒品罪嫌重大，且所犯為最輕本刑為5 年以上有期徒刑之罪
    ，非予羈押，顯難進行審判，因認有羈押之必要，而當庭裁
    定羈押，此有訊問筆錄及押票存卷可佐。被告雖聲請撤銷受
    命法官上開羈押處分，然受命法官認定被告涉犯毒品危害防
    制條例第4 條第2 項之運輸第二級毒品罪，犯罪嫌疑重大，
    乃係依據上述證據資為佐憑，所為之認定與證據法則及論理
    法則無違，並無不當。再者，被告前於偵查中係經通緝到案
    ，已有逃亡之事實，且重罪即常伴有逃亡、滅證之高度可能
    ，係趨吉避凶、脫免刑責、不甘受罰之基本人性，倘一般正
    常之人，依其合理判斷，可認為該犯重罪嫌疑重大之人具有
    逃亡或滅證之相當或然率存在，即已該當「相當理由」之認
    定標準，不以達到充分可信或確定程度為必要。從而，本案
    受命法官根據卷證資料，斟酌被告犯罪情節及參與程度，於
    訊問被告後，認為被告犯罪嫌疑重大，所犯為最輕本刑為5
    年以上有期徒刑之罪，非予羈押，顯難進行審判程序，而當
    庭諭知羈押，所為羈押之處分尚非無據，被告聲請撤銷該羈
    押之處分，為無理由，應予駁回。
五、依刑事訴訟法第416 條第4 項、第412 條，裁定如主文。
中    華    民    國   100    年    7     月    11    日
                  刑事第十四庭  審判長法  官  吳幸娥
                                      法  官  傅明華
                                      法  官  廖欣儀
以上正本證明與原本無異。
本裁定不得抗告。
                                      書記官  顏偉林
中    華    民    國   100    年    7     月    11    日